臺灣臺北地方法院刑事判決　　　　　　　93年度訴字第1564號
公　訴　人　臺灣臺北地方法院檢察署檢察官
被　　　告　甲○○
上列被告因違反商業會計法等案件，經檢察官提起公訴（93年度
偵緝字第1522號），因被告於準備程序中就犯罪事實為有罪之陳
述，經本院合議庭裁定由受命法官獨任進行簡式審判程序審理，
本院判決如下：
    主  文
甲○○共同連續商業負責人，以明知為不實之事項，而填製會計
憑證，處有期徒刑伍月，如易科罰金，以參佰元折算壹日。
    事  實
一、甲○○因工作無著，經濟拮据，於民國91年11月間經真實姓
    名、年籍均不詳，綽號「黑狗」之成年男子之慫恿後，明知
    自己無何財力開設公司擔任負責人，竟基於共同幫助他人公
    司納稅義務人逃漏稅捐之概括犯意，以新台幣（下同）10萬
    元之代價，提供自己之
    企業有限公司（下稱能都公司，址設臺北市○○路42號12樓
    之5 ）之營業登記負責人，為商業會計法所規定之商業負責
    人，以製作會計憑證為其附隨業務。詎其明知能都公司為虛
    人逃漏營業稅捐及填製不實會計憑證之概括犯意聯絡，連續
    在91年12月間，以能都公司名義，在未實際交易及出貨之情
    況下，連續在上址多次填製會計憑證即統一發票共36張，金
    額計6,404萬5,469元，分別交付德平國際企業有限公司（下
    稱德平公司）、燕南香有限公司、正晃有限公司等，供各公
    司申報營業稅時用以申報進項支出，憑以扣抵銷項稅額，其
    中交付與德平公司之統一發票9張，金額為1,705萬7,853 元
    ，稅額計為85萬2,892 元，已經該公司申報扣抵銷項稅額，
    以此不正方法幫助德平公司逃漏營業稅總額計85萬2,892 元
    ，足以生損害於稅捐稽徵機關課稅之公平性及正確性。嗣經
    財政部台北市國稅局發覺有虛增營業額之情事，始循線查知
    上情。
二、案經財政部台北市國稅局移送台灣台北地方法院檢察署檢察
    官偵查起訴。
    理  由
一、上開事實，業據被告甲○○於偵查及本院審理時坦承不諱（
    見93年度偵緝字第1522號卷第14-15頁，本院卷第37-39頁、
    第46-47頁），並有財政部台北市國稅局93年3月12日財北國
    稅法字第0930221309號函（見93偵字第5568偵卷第1-2 頁）
    、財政部台北市國稅局審查第三科查緝案件稽查報告書檢附
    營利事業暨扣繳單位資料查詢表、能都公司設立登記資料、
    涉嫌虛設行號相關資料分析表、營業稅查核案件查詢作業表
    、專案申請調檔統一發票查核清單、統一發票查核名冊等件
    資料（以上見93偵字第5568偵卷所附查緝案件稽查報告書第
    105-130 頁）附卷可稽，核與被告前開任意性之自白相符。
    是本件事證明確，被告幫助逃漏稅捐及共同填製不實會計憑
    證之犯行堪以認定。
二、被告係能都公司之董事，為公司法第8 條規定之公司負責人
    ，並為商業會計法第4 條所規定之商業負責人，且係從事業
    務之人，以製作會計憑證為其附隨業務。再統一發票為商業
    會計法第15條第1 款所稱證明事項之經過，而為造具記帳憑
    證所根據之原始憑證，為商業會計憑證。被告明知無銷貨之
    事實，開立不實之統一發票，自屬明知為不實之事項而填製
    會計憑證，且足生損害於稅捐稽徵機關對於稅捐稽徵之正確
    性。核被告所為，係犯稅捐稽徵法第43條第1 項幫助納稅義
    務人以不正當方法逃漏稅捐罪及商業會計法第71條第1 款商
    業負責人以明知為不實事項填製會計憑證罪。而商業會計法
    第71條第1 款以明知為不實之事項，而填製會計憑證之罪，
    原即含有業務上登載不實之本質，亦即商業會計法該條款之
    罪為刑法第215 條業務上登載不實罪之特別法，自應優先適
    用，應逕論以商業會計法第71條第1 款之罪。被告為商業負
    責人，與未具商業負責人身份之自稱「黑狗」、真實姓名年
    31條第1項、第28條之規定，仍為商業會計法第71條第1款、
    稅捐稽徵法第43條第1項之罪之共同正犯。又被告先後多次
    開立統一發票36張，幫助德平公司納稅義務人逃漏稅捐，其
    行為之時間緊接，犯意概括，所犯構成要件相同，為連續犯
    ，分別論以一連續商業負責人以明知不實事項填製會計憑證
    罪及連續幫助逃漏稅捐罪。另被告所犯上開二罪間有方法、
    目的之牽連關係，應從一重之連續商業負責人以明知不實事
    項填製會計憑證罪處斷。爰審酌：(1)被告因僅有國中學歷，
    係因工作無著，經濟拮据，始在收取10萬元代價之情況下，
    同意具名擔任虛設行號負責人之犯罪動機、目的及手段；(2)
    供「黑狗」得以該虛設行號開立統一發票予前述公司各納稅
    義務人虛列進項支出，俾便德平公司逃漏營業稅，影響主管
    機關稅捐稽徵之正確性，所虛開統一發票金額及幫助他人逃
    漏稅金額鉅大之危害；(3)犯後坦承所為，態度尚佳，非無悔
    悟之心，以及參與本件犯罪之主導性非高等一切情狀，量處
    如主文所示之刑，並諭知易科罰金之折算標準。
據上論斷，應依刑事訴訟法第299條第1項前段，商業會計法第71
條第1款，稅捐稽徵法第43條第1項，刑法第11條前段、第28條、
第31條第1項、第56條、第55條、第41條第1項前段，罰金罰鍰提
高標準條例第2條，判決如主文。
本案經檢察官蕭斌志到庭執行職務。
中　　華　　民　　國　　94　　年　　4 　　月　　29　　日
　　　　　　　　　    刑事第七庭    法　官　林孟皇
以上正本證明與原本無異。
如不服本判決，應於判決送達後10日內，向本院提出上訴狀。
　　　　　　　　　　　　　　　    　書記官　李典育
中　　華　　民　　國　　94　　年　　4 　　月　　29　　日
附錄本案論罪科刑法條全文：
商業會計法第71條
商業負責人、主辦及經辦會計人員或依法受託代他人處理會計事
務之人員有左列情事之一者，處五年以下有期徒刑、拘役或科或
併科新台幣十五萬元以下罰金：
一、以明知為不實之事項，而填製會計憑證或記入帳冊者。
二、故意使應保存之會計憑證、帳簿報表滅失毀損者。
三、意圖不法之利益而偽造、變造會計憑證、帳簿報表內容或撕
    毀其頁數者。
四、故意遺漏會計事項不為記錄，致使財務報表發生不實之結果
    者。
五、其他利用不正當方法，致使會計事項或財務報表發生不實之
    結果者。
稅捐稽徵法第43條
教唆或幫助犯第四十一條或第四十二條之罪者，處三年以下有期
徒刑、拘役、或科新台幣六千元以下罰金。
執行業務之律師或會計師犯前項之罪者，加重其刑至二分之一。
